【裁判字號】    98,審小上,9
【裁判日期】    980629
【裁判案由】    清償債務
【裁判全文】
臺灣臺北地方法院民事判決             98年度審小上字第9號
上  訴  人  丙○○
訴訟代理人  丁○○
被上訴人    臺灣新光商業銀行股份有限公司
法定代理人  乙○○
被上訴人    新光行銷股份有限公司
法定代理人  甲○○
上列當事人間請求清償債務事件，上訴人對於民國97年12月16日
本院臺北簡易庭97年度北小字第3547號第一審判決提起上訴，本
院判決如下：
    主  文
上訴駁回。
第二審訴訟費用新臺幣壹仟伍佰元由上訴人負擔。
    理  由
一、本件上訴意旨略以：上訴人於97年12月2 日提出各項證物，
    主張並未與被上訴人簽定消費性貸款契約，惟原審法院未令
    上訴人陳述，即認被上訴人主張不予採信，並為上訴人敗訴
    判決，已違反民事訴訟法第199 條規定。又被上訴人於原審
    提出之亞太行動假期申請表，契約當事人乃訴外人巔峰電信
    公司及被上訴人，與被上訴人無涉，原審卻依該違法證物作
    為判決之唯一依據，復未命被上訴人證明上訴人於何時、何
    地、何人代表被上訴人與上訴人達成消費性貸款契約合意之
    證據，已違反民法第153 條、民事訴訟法第277 條規定。再
    者，上訴人係以購買服務之意思在巔峰電信公司預先擬定之
    契約上簽名，應有消費者保護法第2 章第2 節定型化契約條
    款之適用，原審法院未求證被上訴人是否依法辦理，亦未審
    酌系爭申請表之內容是否違背消費者保護法之規定，仍依該
    違法申請表為判決依據，已違反消費者保護法第11條之1 、
    第12條規定。又上訴人與巔峰電信公司之分期付款買賣契約
    中隱藏本件委任契約，被上訴人並未出面與上訴人協商委任
    權限，亦未在委任契約上簽名，該契約當然無效，原判決以
    無效契約作為判決唯一依據，亦違反民法第532 條規定，上
    訴人未經合理期間審閱即簽訂系爭契約，自得主張委任契約
    、消費借貸契約部分不構成契約內容，為此提起上訴，並聲
    明為：原判決廢棄，上開廢棄部分，被上訴人在第一審之訴
    駁回。
二、按對於小額程序之第一審裁判，得上訴或抗告於管轄之地方
    法院，然非以其違背法令為理由，不得為之，民事訴訟法第
    436 條之24第1 項、第2 項定有明文。又上訴狀應記載上訴
    理由，表明下列各款事項：(一)原判決所違背之法令及其具體
    內容。(二)依訴訟資料可認為原判決有違背法令之具體事實，
    民事訴訟法436 條之25亦有明定。又依同法第436 條之32第
    2 項準用第468 條及第469 條第1 款至第5 款規定，判決不
    適用法規或適用不當者，為違背法令，其判決有同法第469
    條第1 款至第5 款所列情形之一者，為當然違背法令。是當
    事人於小額訴訟程序提起上訴，如依民事訴訟法第468 條規
    定，以第一審判決有不適用法規或適用法規不當為理由時，
    其上訴狀或理由書應有具體之指摘，並揭示該法規之條項或
    其內容，若係成文法以外之法則，應揭示該法則之旨趣，倘
    為司法院解釋、或最高法院之判例，則應揭示該判解之字號
    或其內容，如以民事訴訟法第469 條第1 款至第5 款所列各
    款情形為理由時，其上訴狀或理由書應揭示合於該條款之事
    實。本件上訴人係以原判決違背民事訴訟法第199 條、第27
    7 條、民法第153 條、消費者保護法第11條之1 、第12條而
    提起上訴，依前開說明，應認已對於小額程序第一審裁判，
    主張其違背法令為理由提起上訴，其上訴合於法定程式，先
    予敘明。
三、次按審判長應注意令當事人就訴訟關係之事實及法律為適當
    完全之辯論。審判長應向當事人發問或曉諭，令其為事實上
    及法律上陳述、聲明證據或為其他必要之聲明及陳述；其所
    聲明或陳述有不明瞭或不完足者，應令其敘明或補充之，民
    事訴訟法第199 條第1 項、第2 項固有明文。然查，綜觀原
    審全案審理過程，兩造就訴訟關係已為事實上及法律上之陳
    述，有原審卷附言詞辯論筆錄可稽，且兩造亦提出書狀並檢
    附相關證據為言詞辯論，尚無聲明或陳述有不明瞭或不完足
    ，應由審判長為必要處置之情形。上訴人泛指原審法院未聽
    其說明係違反民事訴訟法第199 條之闡明義務規定，要無足
    採。
四、再按當事人主張有利於己之事實者，就其事實有舉證之責任
    。但法律別有規定者，或依其情形顯失公平者，不在此限，
    民事訴訟法第277 條定有明文。又當事人互相表示意思一致
    者，無論其為明示或默示，契約即為成立。受任人之權限，
    依委任契約之訂定。未訂定者，依其委任事務之性質定之。
    委任人得指定一項或數項事務而為特別委任。或就一切事務
    ，而為概括委任。民法第153 條第1 項、民法第532 條亦有
    明定。經查，原判決依據被上訴人於原審提出之申請表、消
    費性商品貸款約定書（下稱貸款約定書）、「消費性貸款」
    債權移轉證明書等證據，認定上訴人委託被上訴人新光行銷
    股份有限公司（下稱新光行銷公司）向被上訴人臺灣新光商
    業銀行股份有限公司（下稱新光銀行）申請消費性商品貸款
    ，用以支付上訴人向特約商（經銷商）購買消費性商品之分
    期總價款，而該貨款亦由被上訴人新光銀行撥入特約商（經
    銷商）指定之帳戶內等事實，乃係原審法官取捨證據、認定
    事實之職權行使，並無違反民事訴訟法第277 條、民法第15
    3 條、第532 條之處，上訴人主張原判決違背上開法令，洵
    非可取。
五、復按當事人於第二審程序不得提出新攻擊或防禦方法。但因
    原法院違背法令致未能提出者，不在此限。民事訴訟法第43
    6 條之28著有明文。經查，上訴人主張原審法院未審酌系爭
    申請表之內容是否違背消費者保護法之規定，已違反消費者
    保護法第11條之1 、第12條規定。惟查，上訴人於原審並未
    提出此攻擊防禦方法，上訴人又未指出有何因原法院違背法
    令致未能提出之情事，且消費者保護法第11條之1 第1 之審
    閱期間條款，其目的在給予消費者充分瞭解契約內容之機會
    ，並規範企業經營者不得在未給予消費者審閱契約內容之機
    會前，限制消費者簽訂契約之時間，以避免消費者於匆忙間
    不及瞭解其依契約所得主張之權利及應負擔之義務，致訂立
    顯失公平之契約而受有損害，故只須消費者於簽約前已充分
    瞭解該契約之權利義務關係，或有可認其能認識契約權利義
    務關係之合理審閱期間，即不得引用上開規定而主張契約無
    效。經查，系爭申請表之基本資料欄上方已明確載明：「本
    表係向誠泰銀行申請消費性貸款」等字樣，上訴人於填寫基
    本資料時即可輕易看見，又系爭申請表右下角「申請人中文
    正楷簽名」欄及系爭貸款約定書第16條並分別載明：「本人
    對申請表及背面消費性商品貸款約定書之所有條款，已於簽
    署前經合理天數詳細審閱且充分理解其內容，並同意遵守之
    ，特此簽名」、「借款人及連帶保證人於簽署時，已經合理
    期間（七天以上）詳細閱讀本約定書及相關說明事項，…」
    等語，上訴人於前開「申請人中文正楷簽名」欄位亦簽名確
    認，有原審卷附系爭申請書及貸款約定書可憑。準此，巔峰
    電信公司將系爭申請書及貸款約定書交付上訴人時，既未限
    制上訴人必須於何時簽名，何時將契約書交回，應認已留予
    上訴人合理之契約審閱期間，即便上訴人未看清該契約之內
    容，即於系爭申請表及貸款約定書上簽名並交回，亦不得嗣
    後再引用消費者保護法第11條之1 第2 項規定主張系爭申請
    書及貸款約定書無效。再者，上訴人僅泛言系爭申請書及貸
    款約定書內容光怪陸離，並未具體指明有何違反消費者保護
    法第12條規定而屬無效之情形。是其主張原判決違背消費者
    保護法第11條之1 、第12條規定，亦非有據。
六、末按小額事件之第二審判決，倘依上訴意旨足認上訴為無理
    由者，得不經言詞辯論為之，民事訴訟法第436 條之29第2
    款定有明文。本件依上訴意旨足認原判決並無上訴人所指違
    背法令之情事，業如前述，上訴論旨指摘原判決不當，求予
    廢棄改判，洵無理由，爰不經言詞辯論而駁回之。
七、本件事證已臻明確，上訴人其餘主張、陳述及所提之證據，
    經審酌與本院前揭判斷不生影響，自無逐一詳予論駁之必要
    ，併此敘明。
九、據上論結，本件上訴為無理由，依民事訴訟法第436 條之29
    第2 款、第436 條之32第1 項、第2 項、第449 條第1 項、
    第436 條之19第1 項、第78條，判決如主文。
中    華    民    國    98    年    6     月    29    日
                  民事第六庭審判長法  官  劉坤典
                                  法  官  黃柄縉
                                  法  官  劉又菁
以上為正本係照原本作成。
本件判決不得上訴。
中    華    民    國    98    年    6     月    29    日
                                  書記官  潘惠梅


司法院資訊處製作；財團法人民間司法改革基金會備份。
